臺灣士林地方法院刑事判決　　　　　　　　　　　　九十二年度簡上字第二三九號
　　上　訴　人
　　即　被　告　甲○○
右上訴人，因偽造文書案件，不服本院九十二年度簡字第四０三號，中華民國九十二
年十月二十七日第一審刑事簡易判決（聲請簡易判決處刑案號：臺灣士林地方法院檢
察署九十二年度偵字第八一八一號），提起上訴，本院管轄之第二審合議庭判決如左
：
    主  文
原判決撤銷。
甲○○共同行使偽造私文書，足以生損害於他人，處有期徒刑伍月，如易科罰金以
佰元折算壹日，緩刑貳年。
    事  實
一、甲○○為做燒餅生意，急需現金使用，遂於民國（下同）九十二年七月二十八
    日委請自稱「黃飛鴻」之不詳真實姓名年籍成年男子代為辦理現金卡事宜，並在
    臺北市○○○路、太原路口將身分證影本交予自稱「黃飛鴻」之人，詎自稱「黃
    飛鴻」者為圖使甲○○順利通過銀行徵信，取得貸款額度中約定百分之十比例之
    佣金，明知甲○○未在設址於臺北市○○區○○街六三號一樓和蘭企業有限公司
    （下稱和蘭公司）任職，仍私自決意偽造私文書後向銀行辦理現金卡以詐貸新臺
    幣（下同）五萬元，旋由該自稱「黃飛鴻」者先取得中華商業銀行麥克現金卡申
    請書，交由甲○○簽名，再於中華商業銀行麥克現金卡申請書上填寫甲○○不實
    之職業、收入等資料，並於其後之不詳時間，在臺灣地區不詳處所，以和蘭公司
    陳水龍名義利用電腦打字虛偽填載和蘭公司於九十一年一月至十二月間發給甲○
    ○薪資五十四萬零一百四十四元等不實內容，而偽造和蘭公司於九十一年給付予
    甲○○之各類所得扣繳暨免扣繳憑單（下稱扣繳憑單）之私文書一紙，其後即依
    約於九十二年八月三日，由自稱「黃飛鴻」者將上述偽造之扣繳憑單影本私文書
    及申請書，持往臺北市○○區○○路一五六之六號中華商業銀行太原路分行向銀
    行承辦職員行使，用以向該銀行訛稱該等偽造之財力信用資料屬實。嗣經中華商
    業銀行太原路分行承辦之店長何素蘭向和蘭公司查證後發覺該自稱「黃飛鴻」者
    所交付之文書有異，乃通知甲○○於翌（四）日攜扣繳憑單前來銀行領取麥克現
    金卡，甲○○遂約該自稱「黃飛鴻」之人於九十二年八月四日下午二時四十五分
    許，在上址中華商業銀行太原路分行門口見面，屆時該自稱「黃飛鴻」之人果依
    約前來，並交付其偽造之和蘭公司於九十一年一月至十二月間發給甲○○薪資五
    十四萬元等不實內容之扣繳憑單私文書一紙給甲○○，甲○○明知其本人並未在
    臺北市○○區○○街六三號一樓和蘭公司任職，該扣繳憑單係偽造之私文書，竟
    仍與該自稱「黃飛鴻」之人共同意圖為自己不法所有之犯意，並基於行使偽造私
    文書後向銀行辦理現金卡以詐借最高金額五萬元之犯意聯絡，旋即由甲○○單獨
    持前開偽造之扣繳憑單一紙進入中華商業銀行太原路分行向銀行承辦職員行使，
    而以此方式施用詐術後，俾以辦理麥克現金卡最高金額五萬元之小額信用貸款，
    足以生損害於和蘭公司、陳水龍及中華商業銀行徵信之正確性。嗣因中華商業銀
    行太原路分行店長何素蘭發現甲○○以偽造證件辦卡，乃報警處理而當場查獲，
    並扣得前開偽造之扣繳憑單一紙，因而甲○○及自稱「黃飛鴻」者等詐貸款項並
    未得逞。
二、案經臺北市政府警察局大同分局報請臺灣士林地方法院檢察署檢察官偵查後聲請
    以簡易判決處刑。
    理  由
一、右揭犯罪事實，業據上訴人即被告甲○○於本院審理時（詳見本院九十三年二月
    四日審判筆錄第二頁至第三頁）供承不諱，核與證人即中華商業銀行太原路分行
    店長何素蘭於警、偵訊時（詳見偵查卷第九頁、第四十六頁）指述之情節相符，
    並有中華商業銀行麥克現金卡申請書（詳見偵查卷第十五頁，自稱「黃飛鴻」之
    人填載甲○○在和蘭公司擔任廚師，九十年六月到職，年收入五十四萬元）、偽
    造和蘭公司扣繳憑單（詳見偵查卷第十三頁，載被告甲○○在和蘭公司工作所得
    五十四萬元，期間係九十一年一月至十二月）及中華商業銀行麥克現金卡徵信暨
    授信審核表、麥克現金卡領用暨申請總約定書、聲明書等附卷可稽，而前揭偽造
    之和蘭公司扣繳憑單一紙，其上所得人即被告甲○○從未在和蘭公司工作而係偽
    造等情，亦據證人即和蘭公司負責人乙○○於警局證述明確（詳見偵查卷第八頁
    背面），足證被告甲○○自白之部分，核與事實相符，堪以採信。本件事證已明
    ，被告甲○○犯行堪以認定，應予依法論科。
二、查被告甲○○與自稱「黃飛鴻」之人共同行使偽造和蘭公司九十一年度扣繳憑單
    一紙之私文書，向中華商業銀行太原路分行辦理麥克現金卡預借現金，足生損害
    於和蘭公司、陳水龍及中華商業銀行徵信之正確性，核被告甲○○所為，係犯刑
    法第二百十六條、第二百十條之行使偽造私文書罪、第三百三十九條第三項、第
    一項之詐欺取財未遂罪。至檢察官聲請簡易判決處刑書所犯法條欄內雖未論及被
    告甲○○另犯刑法第三百三十九條第三項、第一項之詐欺取財未遂罪，惟於犯罪
    事實欄已有敘及，本院自應予以審酌，附此敘明。被告甲○○與自稱「黃飛鴻」
    之不詳真實姓名年籍成年男子二人間，就所犯前開行使偽造私文書犯行間，具有
    犯意之聯絡及行為之分擔，應依刑法第二十八條之規定，論以共同正犯。又被告
    甲○○就所犯上開行使偽造私文書罪及詐欺取財未遂罪間，復具有方法結果之牽
    連關係，故依刑法第五十五條之規定，從一重之行使偽造私文書罪處斷。原審予
    以論罪科刑，固非無見，惟誤認被告甲○○另成立偽造私文書罪，尚有未合（理
    由詳如後述），被告甲○○上訴意旨猶執前詞否認全部犯罪，雖不足採，惟原判
    決既有可議，自應由本院將原判決撤銷改判。爰審酌被告甲○○犯罪之動機、目
    的、手段、欲詐貸之金額、對金融秩序之破壞非淺，惟其犯後已坦承認錯，態度
    尚稱良好等一切情狀，量處如主文第二項所示之刑，並諭知易科罰金之折算標準
    ，以資懲儆。末查，被告甲○○前於八十一、八十二及八十三年間分別因違反麻
    醉藥品管理條例及肅清煙毒條例案件，經臺灣板橋地方法院及臺灣高等法院先後
    於八十一年十一月二十三日、八十二年九月二十日及八十三年四月七日各判處有
    期徒刑五月、六月及二年二月確定，其中前兩案並定應執行有期徒刑九月，嗣於
    八十三年九月二日入監執行，而於八十五年一月二十二日縮短刑期假釋出獄，迄
    八十六年六月二日縮刑期滿執行完畢，此有臺灣高等法院被告全國前案紀錄表存
    卷可按，被告雖曾受有期徒刑以上刑之執行完畢，惟五年以內未曾受有期徒刑以
    上刑之宣告，其因一時貪念，致罹刑典，事後已坦承犯行，深具悔意，經此刑之
    宣告後，應知警惕而無再犯之虞，本院綜核其個人及家庭環境各情，因認暫不執
    行其刑為當，予以宣告緩刑二年，用啟自新。
三、至扣案偽造之和蘭公司九十一年度各類所得扣繳暨免扣繳憑單一紙，雖為自稱「
    黃飛鴻」者交付予被告甲○○，供被告甲○○犯罪所用之物，惟已交付中華商業
    銀行太原路分行收執，既非被告所有，故不另為沒收之諭知，併予說明。
四、聲請簡易判決處刑意旨並以：被告甲○○明知自己並未在和蘭公司工作，因向中
    華商業銀行太原路分行辦理麥克現金卡需提供扣繳憑單，竟基於共同偽造和蘭公
    司扣繳憑單之犯意聯絡，於九十二年八月四日下午二時四十五分許，在前揭中華
    商業銀行太原路分行門口，自綽號「黃飛鴻」成年男子處取得偽造之和蘭公司九
    十一年度扣繳憑單一紙，旋持以提供該分行辦理俾便領取麥克現金卡而行使之，
    因認被告甲○○亦涉犯刑法第二百十條之偽造私文書罪嫌云云。按犯罪事實應依
    證據認定之，無證據不得認定犯罪事實，刑事訴訟法第一百五十四條第二項定有
    明文。又事實之認定，應憑證據，如未能發現相當證據，或證據不足以證明，自
    不能以推測或擬制之方法，以為裁判基礎；且認定不利於被告之事實，須依積極
    證據，苟積極證據不足為不利於被告事實之認定時，即應為有利於被告之認定，
    更不必有何有利之證據，最高法院四十年台上字第八六號、三十年上字第八一六
    號分別著有判例。另按認定犯罪事實，所憑之證據，雖不以直接證據為限，間接
    證據亦包括在內，然無論直接或間接證據，其為訴訟上之證明，須於通常一般之
    人均不致於有所懷疑，而得確信其為真實之程度者，始得據之為有罪之認定，倘
    其證明尚未達到此一程度，而有合理性懷疑之存在時，即無從為有罪之認定，此
    亦有最高法院七十六年台上字第四九八六號判例可資參照。查前揭偽造之和蘭公
    司於九十一年一月至十二月間發給甲○○薪資五十四萬零一百四十四元等不實內
    容之各類所得扣繳暨免扣繳憑單影本之私文書一紙，係該自稱「黃飛鴻」之人於
    九十二年八月三日，持往中華商業銀行太原路分行向銀行承辦職員行使，且由自
    稱「黃飛鴻」者於中華商業銀行麥克現金卡申請書上填寫甲○○不實之職業、收
    入等資料，並經甲○○簽名，用以向該銀行訛稱該等偽造之財力信用資料屬實，
    嗣經中華商業銀行太原路分行承辦之店長何素蘭向和蘭公司查證後發覺該自稱「
    黃飛鴻」者所交付之文書有異，乃通知甲○○於翌（四）日攜扣繳憑單前來銀行
    領取麥克現金卡，甲○○遂依約於九十二年八月四日下午二時四十五分許，持偽
    造之和蘭公司於九十一年一月至十二月間發給甲○○薪資五十四萬元等不實內容
    之扣繳憑單私文書一紙，進入中華商業銀行太原路分行向銀行承辦職員行使等情
    ，業據證人即中華商業銀行太原路分行店長何素蘭於偵查中證述明確，復有中華
    商業銀行麥克現金卡申請書及偽造之和蘭公司九十一年度扣繳憑單正本、影本各
    一紙在卷可稽，是以本件申請現金卡之送件者係自稱「黃飛鴻」之人，並非被告
    甲○○，則被告甲○○應不知申請現金卡須附扣繳憑單，又如何偽造扣繳憑單？
    況被告甲○○若與該自稱「黃飛鴻」之人共同偽造和蘭公司之扣繳憑單，豈會提
    出給付總額明顯不同之各為五十四萬零一百四十四元及五十四萬元之扣繳憑單影
    本及正本而自曝犯行之理？在在與常情有悖，足見被告甲○○尚無偽造和蘭公司
    九十一年度扣繳憑單之行為，而檢察官亦未舉證證明被告甲○○有何共同偽造扣
    繳憑單之犯行，自不能徒憑被告甲○○持偽造之和蘭公司九十一年度扣繳憑單正
    本俾便領取現金卡即遽認被告甲○○與該自稱「黃飛鴻」之人就前述偽造扣繳憑
    單私文書有犯意之聯絡及行為之分擔，關於此部分尚屬不能證明被告甲○○犯罪
    ，惟檢察官係以實質上一罪起訴，在審判上不可分，爰不另為無罪之諭知。
據上論斷，應依刑事訴訟法第四百五十五條之一第一項、第三項、第三百六十九條第
一項前段、第三百六十四條、第二百九十九條第一項前段，刑法第二十八條、第二百
十六條、第二百十條、第三百三十九條第三項、第一項、第五十五條、第四十一條第
一項、第七十四條第二款，罰金罰鍰提高標準條例第一條前段、第二條，判決如主文
。
本案經檢察官王巧玲到庭執行職務
中      華      民      國      九十三      年      二    月    十八    日
                                        臺灣士林地方法院刑事第三庭
                                            審判長法  官  雷  雯  華
                                                  法  官  王  俊  雄
                                                  法  官  李  育  仁
右正本證明與原本無異。
本判決不得上訴。
                                                  書記官  李  家  敏
中      華      民      國      九十三      年      二    月    十九    日
附錄本判決論罪科刑依據之法條：
中華民國刑法第二百十條：
  偽造、變造私文書，足以生損害於公眾或他人者，處五年以下有期徒刑。
中華民國刑法第二百十六條：
  行使第二百十條至第二百十五條之文書者，依偽造、變造文書或登載不實事項或使
  登載不實事項之規定處斷。
中華民國刑法第三百三十九條：
  意圖為自己或第三人不法之所有，以詐術使人將本人或第三人之物交付者，處五年
  以下有期徒刑、拘役或科或併科一千元以下罰金。
  以前項方法得財產上不法之利益或使第三人得之者，亦同。
  前二項之未遂犯罰之。
